【裁判字號】    98,沙簡上,855
【裁判日期】    990128
【裁判案由】    侵占
【裁判全文】
臺灣臺中地方法院刑事判決           98年度沙簡上字第855號
上  訴  人  乙○○
即  被  告
上列上訴人因侵占案件，不服本院沙鹿簡易庭98年度沙簡字第47
0號中華民國98年7月24日第一審簡易判決（聲請簡易判決處刑案
號：98年度偵字第13694號），提起上訴，本院管轄之第二審合
議庭，判決如下：
    主  文
上訴駁回。
乙○○緩刑貳年。
    事  實
一、乙○○自民國86年10月間起至96年10月間止，受僱於新光人
    壽保險股份有限公司（下稱新光人壽保險公司），擔任豐原
    營業處組長，負責保險招攬及收取客戶保費等業務，為從事
    業務之人。其於96年6月間，向客戶丙○○招攬購買基金類
    之金得意變額萬能壽險保單，並告知可以持有之吉祥如意終
    身壽險保單向新光人壽保險公司申請保單ATM借款，享有免
    息優惠，丙○○應允後，即委請乙○○協助申請保單借款。
    嗣丙○○於96年7月9日，在其臺中縣神岡鄉○○○路303 巷
    36弄12號之住處，將其向新光人壽保險公司以保單借款方式
    借得之新臺幣（下同）30萬元交付乙○○，委請乙○○代為
    向新光人壽保險公司購買上開金得意變額萬能壽險保單。詎
    乙○○收受上開款項後，因遭地下錢莊人員催討債務，竟意
    圖為自己不法之所有，將上開向丙○○收取而應依其委託代
    向新光人壽保險公司購買投資型保單之業務上持有之30萬元
    ，以變易持有為所有之意思侵吞入己，並於96年7月10日，
    在臺中縣豐原市○○○路與中正路口之天橋下，將之交付地
    下錢莊人員以清償個人債務。嗣因乙○○一再藉詞拖延交付
    保單，並於96年10月間自新光人壽保險公司離職，丙○○得
    悉後，始查知上情。
二、案經丙○○告發由臺灣臺中地方法院檢察署檢察官偵查後聲
    請簡易判決處刑。
    理  由
壹、程序部分：
一、按被告之自白非出於強暴、脅迫、利誘、詐欺、疲勞訊問、
    違法羈押或其他不正之方法，且與事實相符者，得為證據，
    刑事訴訟法第156條第1項定有明文。本案被告乙○○就上開
    犯行，於本院審理時，並不爭執其自白具有任意性，顯見其
    自白與事實相符，依上開規定，被告該部分之自白具有證據
    能力。
二、次按被告以外之人於偵查中向檢察官所為之陳述，除顯有不
    可信之情況者外，得為證據，刑事訴訟法第159條之1第2項
    定有明文。查證人即告訴人丙○○於偵查中之證述，係以證
    人身分經具結而為陳述，而偵查中檢察官向被告以外之人所
    取得之陳述，原則上均能遵守法律規定，不致違法取供，而
    具極高之可信性，因此上開證據固為傳聞證據，但其信用度
    有受擔保，並無顯不可信的情形，應符合上開規定，即得例
    外採為證據。
三、按被告以外之人於審判外之陳述，雖不符前4條之規定（即
    刑事訴訟法第159條之1至同條之4），而經當事人於審判程
    序同意作為證據，法院審酌該言詞陳述或書面陳述作成時之
    情況，認為適當者，亦得為證據；當事人、代理人或辯護人
    於法院調查證據時，知有第159條第1項不得為證據之情形，
    而未於言詞辯論終結前聲明異議者，視為有前項之同意，刑
    事訴訟法第159條之5定有明文。查告發人提出之保單貸款歷
    史檔查詢資料及告發人與被告簽立之協議書，雖均為審判外
    之陳述，而屬傳聞證據，惟本件當事人就此部分審判外之陳
    述，均未曾於言詞辯論終結前爭執其證據能力或聲明異議，
    本院審酌該等書面陳述作成之情況，並無違法或不當情事，
    且客觀上亦無不可信之情況，堪認為適當，依刑事訴訟法第
    159條之5之規定，認8均具有證據能力。
四、按犯罪之被害人得為告訴，所謂被害人，指因犯罪行為直接
    受害之人而言，至其他因犯罪間接或附帶受害之人，在民事
    上雖不失有請求賠償損害之權，但既非因犯罪直接受其侵害
    ，即不得認為該條之被害人，因而陳告他人之犯罪事實，請
    求究辦，亦祇可謂為告發，不得以告訴論（最高法院20年上
    字第55號判例意旨參照）。查本案被告係於任職新光人壽保
    險公司期間，侵占業務上持有之客戶丙○○交付款項，是新
    光人壽保險公司始為因被告犯罪而直接受害之人，丙○○則
    為間接受害人，揆諸前揭判例意旨，丙○○既非因犯罪直接
    受侵害，即不得為本案之被害人，其雖具狀提出告訴，只能
    認為告發人，附予敘明。
貳、實體部分：
一、上開犯罪事實，業據被告乙○○於偵查及本院準備程序、審
    理時坦承不諱（本院簡上字卷第20頁背面、21頁、第39頁背
    面），核與證人即告發人丙○○於偵查中證述情節相符，並
    有告發人提出之保單貸款歷史檔查詢資料及告發人與被告簽
    立之協議書影本各1份在卷可稽，足徵被告上開自白與事實
    相符，應堪採信，本件事證已臻明確，被告犯行洵堪認定，
    應依法論科。
二、核被告乙○○所為，係犯刑法第336條第2項業務侵占罪。原
    審判決認被告罪證明確，依刑事訴訟法第449條第1項前段、
    第454條第2項，刑法第336條第2項、第41條第1項前段，刑
    法施行法第1條之1第1項、第2項前段，判處被告有期徒刑6
    月，並諭知易科罰金之折算標準，經核認事用法，均無不合
    ，量刑亦屬從輕，並無不當。上訴意旨以其犯後深感悔悟，
    積極與告訴人和解中等語，然並未具體指摘原審判決有何不
    法及違誤，上訴並無理由，要無可採，應予駁回。
三、按凡有審理事實職權之法院，均得依其職權諭知緩刑，第二
    審以判決駁回上訴時，仍得諭知緩刑之宣告。本件上訴雖無
    理由，然被告前未曾因故意犯罪受有期徒刑以上刑之宣告，
    有臺灣高等法院被告前案紀錄表1份在卷可稽，其因一時失
    慮，致觸犯刑法，然犯後坦承犯行，且業於98年12月22日本
    院準備程序中，當庭賠償告發人丙○○40萬元，告發人並表
    示若被告能按期清償，願意給被告機會等語（見本院簡上字
    卷第32頁背面），嗣被告與告發人已於99年1月13日達成和
    解，有卷附之和解書1份可參，是被告經此偵、審、損害賠
    償程序及罪刑之宣告，當能知所警惕，而無再犯之虞，本院
    因認所宣告之刑，以暫不執行為適當，爰併宣告緩刑2年，
    以啟自新。
據上論斷，應依刑事訴訟法第455條之1第1項、第3項、第368 條
、第364條，刑法第74條第1項第1款，判決如主文。
本案經檢察官甲○○到庭執行職務。
中    華    民    國    99    年     1    月    28    日
                  刑事第七庭  審判長法  官  王邁揚
                                    法  官  陳  葳
                                    法  官  林美玲
以上正本證明與原本無異。
本件不得上訴。
                                    書記官  黃  珮  華
中    華    民    國    99    年     1    月    28    日

司法院資訊處製作；財團法人民間司法改革基金會備份。
